臺灣臺北地方法院刑事判決　　　　　　　 96年度訴字第483號
公　訴　人　臺灣臺北地方法院檢察署檢察官
被　　　告　丁○○
選任辯護人　林玉芬律師
上列被告因妨害自由等案件，經檢察官提起公訴（95年度偵字第
27058 號），本院判決如下：
    主  文
丁○○共同以非法方法，剝奪人之行動自由，處有期徒刑參月。
又共同傷害人之身體，處有期徒刑陸月。應執行有期徒刑捌月。
    事  實
一丁○○因丙○○積欠其所仲介酒店消費款項約新臺幣（下同）
  六、七萬元未償，於民國九十五年八月十九日上午三、四點左
  右經孫益瀧通報，得知丙○○在臺北市大安區○○○路○段一
  九七號（下稱統領百貨大樓）十一樓香奈爾酒店消費後，竟與
  乙○○（已經不起訴處分）及二名姓名年籍不詳之成年男子共
  同前往統領百貨大樓一樓電梯門外等候丙○○。嗣丙○○於同
  日上午五點左右與友人甲○○一同搭乘電梯下樓時，由丁○○
  等四人中之一人於現場指揮，另二人於丙○○步出電梯時，立
  即以自丙○○背後分別抓住丙○○之左、右手臂，使其下半身
  於地面拖行之方式，強行將丙○○拖離現場，進入乙○○所駕
  駛之761-ED號自小客車內，另一人則擋住甲○○，喝令甲○○
  不要管。丁○○與乙○○以外之其餘二人除於車內毆打丙○○
  ，要求其清償欠款外，並將丙○○載往臺北市中山區不詳空地
  ，於同日上午五點五十七分左右命丙○○以丁○○使用之
  000000 0000號電話撥打丙○○臺北市○○區○○路三四一巷
  四弄二四號四樓住處電話聯絡家人給付欠款，適丙○○家人均
  不在住處，由借住丙○○家之趙君美接聽電話，丁○○等人則
  於丙○○告知趙君美遭人限制行動之情後取回電話，向趙君美
  告稱若不帶錢前去，將毆打丙○○等語，並委於不知情之女子
  再打一通電話於掛斷電話後再度共同毆打丙○○，及持利器刺
  穿丙○○右下背部，致丙○○受有右眼眶一乘以三公分瘀血、
  左眼眶一乘以四公分及二乘以四公分瘀血、左臉腫脹、後胸穿
  刺傷一公分寬併右側氣胸及十乘以十公分瘀血、左腰三十乘以
  二十公分瘀血、左腹十乘以十公分瘀血、右膝五乘以五公分瘀
  血及雙手指多處瘀血等傷害，丁○○於同日上午六、七點將丙○○送回住處房間後離去。至同日上午十二點多，丙○○之父
  陳水火發現丙○○之衣服及床單沾滿血跡，臉部腫脹，始將丙○○送醫急救，而知上情。
二案經丙○○訴由臺北市政府警察局大安分局報請臺灣臺北地方
  法院檢察署檢察官偵查起訴。
    理  由
一程序事項：被告以外之人於審判外之言詞或書面陳述，除法律
  有規定者外，不得作為證據，刑事訴訟法第一百五十九條第一
  項固有明文；惟被告以外之人於審判外之陳述，雖不符同法第
  一百五十九條之一至之四規定，而經當事人於審判程序同意作
  為證據，法院審酌該言詞陳述或書面陳述作成時之情況，認為
  適當者，亦得為證據。又當事人、代理人或辯護人於法院調查
  證據時，知有第一百五十九條第一項不得為證據之情形，而未
  於言詞辯論終結前聲明異議者，視為有前項之同意，同法第一
  百五十九條之五亦定有明文。本件公訴人及被告丁○○、辯護
  人於本院準備程序及審判程序中對於本案相關證人於偵查中之
  證述暨其他相關具傳聞性質之證據資料之證據能力，均表示沒
  有爭執，且迄於言詞辯論終結前亦未聲明異議。本院審酌本案
  證人之陳述及證據資料作成時之情況，核無違法取證或其他瑕
  疵，認為以之作為證據為適當，前述證人於審判外之陳述及相
  關證據資料，自得做為證據。
二認定犯罪事實所憑之證據及理由：被告雖坦承為向告訴人丙○○追討債務，而於九十五年八月十九日上午五點左右前往統領
  大樓一樓等候於該址十一樓香奈爾酒店消費之告訴人，並於告
  訴人下樓後將之載離，及以拳頭與腳毆打告訴人等情，惟否認
  有起訴書所載犯行，辯稱：其未強押告訴人上車、打電話向告
  訴人之家人索債及強迫告訴人簽本票，只有於載告訴人返回臺
  北市○○路三四一巷四弄二四號四樓住處時，因無法取回欠款
  而以拳頭與腳毆打告訴人，亦未持利刃刺傷告訴人右下背部，
  不知道告訴人此傷何來云云。
(一)證人證述如下：
(1)證人即目擊告訴人遭帶走過程之甲○○於本院審理時結證稱：
  九十五年八月十九日大概是凌晨一點二點左右與告訴人一起去
  香奈爾酒店喝酒，天亮後約凌晨四、五點左右結帳搭乘電梯離
  開，告訴人已經很醉，雖可自己行走，但需要旁人攙扶，一出
  一樓電梯門口就有人等在那裡，告訴人被二名男子從背後拉住
  雙手拖著走，一人拉一隻手，下半身被拖在地上，另一名男子
  擋住其去處，叫其不要管，另一名男子在指揮，沒有女子，但
  現無法指認。告訴人被拖進一部於路旁停等的車子裡，周圍只
  有排班的計程車，沒有行人走動。不知道告訴人為何被帶走，
  帶走告訴人的四個人除了叫其不要管之外，沒有說什麼話，也
  沒有聽到告訴人說「去我家我拿給你」這句話，告訴人當時已
  無法正常說話等語。
(2)證人即告訴人之父陳水火於檢察事務官詢問時證稱：其與家人
  外出旅遊，至九十五年八月十九日當天上午十點左右始返家，
  進入告訴人房間時滿是酒味，因告訴人前有過此種情形，故不
  予在意，至同日下午十二點多再進入告訴人房間，發現告訴人
  臉被打種，衣服及床單都是血，才趕快將告訴人送醫（偵卷第
  七七頁）等語。
(3)證人即告訴人丙○○於本院審理時結證稱：其二年前去酒店消
  費有欠被告錢，印象中欠四萬、或五、六萬，期間因工作出國
  ，時間太久而忘了，沒有不還。當天到香奈爾酒店消費完，已
  經酒醉，意識不清，進出電梯都需要人半扶著，一出電梯就被
  強行拖走，直接被拖上車，沒有跟他們說話，因為發生的太快
  ，來不及反應，也沒問他們是什麼人。上車後意識並未清醒，
  因為喝太多了，只記得其半躺在後座，被二個人或一個人押著
  ，被人用膝蓋頂住，被告坐在前座副駕駛座，車子均在行進中
  ，之後被帶到一個空地，四、五個人對其拳打腳踢，有看到被
  告的臉，聽到被告說欠錢還能來酒店，其告稱沒有不還錢，除
  被強迫打電話回家要錢，是其阿姨接的之外，被告等應該是看
  其身分證才知道其住處，印象中並未告訴他們住處地址，而且
  當天喝醉，已口齒不清了，他們載其回家後，並沒有在房間遭
  毆打等語。
(4)證人即接獲告訴人電話之趙君美於檢察事務官詢問時證稱：其
  於九十五年八月十八日暫住告訴人住處，睡告訴人母親房間，
  八月十九日凌晨五點多接獲告訴人之電話，意思是他被人抓著
  ，叫其帶錢過去，對方一名男子也有與其通話，叫其帶錢過去
  ，不然要打死人，因其無法做決定，就先回房間睡覺，第二次
  接到一通女生打的電話向其要錢，並聽到有人在打人，又聽到
  告訴人喊「阿姨救我」，過程約一、二分鐘，但未告知要到哪
  裡交錢。當時告訴人家人都不在，其第一次碰到這種事，不知
  如何是好，也沒有打電話，等到六、七點告訴人返家，其開門
  讓告訴人進屋，認為已經沒事，未注意告訴人之身體狀況，亦
  未注意有無其他人與告訴人一同進屋（偵卷第一二○至一二二
  頁、一五二頁）等語。
(5)證人即駕駛前述自小客車搭載告訴人之乙○○於本院審理時結
  證稱：九十五年八月十九日凌晨四、五點左右，被告請其到統
  領百貨大樓一樓接他，到達時就看到被告和告訴人，其不認識
  告訴人，二人上車後，被告坐在駕駛座旁座位，告訴人坐後座
  ，被告請其載往中山區○○○路等處的酒店買單，並在車上和
  告訴人你一句我一句的講話，二人之間有談到債務關係，到林
  森北路時，被告下車買單，告訴人已經七、八醉，昏昏沉沉，
  在車上的時間都在睡覺。買完單後要送告訴人回家時，其有搖
  醒告訴人，問他家怎麼走，告訴人說是在莊敬路那邊，開到莊
  敬路又問告訴人，告訴人再指出是哪一棟，不知道莊敬路有無
  分段，就是開到莊敬路，（後改稱：沿路都有問告訴人，由告
  訴人說明怎麼走）。到達告訴人家樓下時，被告先下車，告訴
  人也自己下車，沒人扶他，樓下門開著，被告和告訴人一起上
  樓，被告過了十分鐘出來，說沒有拿到錢，很生氣等語。
(6)被告於本院審理時供稱：當天去找告訴人時，因時間太久，忘
  記告訴人有沒有喝醉，應該還有意識在，其問告訴人為什麼到
  酒店消費，沒有錢還我，問他什麼時候還錢，告訴人要其跟他
  到家裡拿，上車後，其與告訴人都坐後座，跟告訴人討論還錢
  的事，告訴人在車上沒有睡覺，與其對談怎麼睡覺（後又改稱
  ：其下車買單時，只有證人乙○○與告訴人在車上，不知道證
  人乙○○與告訴人有無交談，也不知道告訴人是否有在睡覺）
  ，其下車買單很多次，所以後來坐到前座。之前沒去過告訴人
  家，地址是告訴人自己講的，到達告訴人家一樓時，是告訴人
  拿自己的鑰匙開門的，上樓後是誰開門的不清楚，進屋後一直
  和告訴人講話，要他還錢，沒有遇到告訴人家人，也不清楚屋
  內是否有人，告訴人一直邀其前往錢櫃喝酒，並說要分期還，
  其遂徒手打告訴人幾下，在告訴人家待了二十分鐘才離去。五
  點五十七分通電話是告訴人向其借電話打回家向他阿姨拿錢（
  又改稱：向他家人拿錢）云云。另於檢察事務官詢問時辯稱：
　其在前址一樓碰見告訴人，問告訴人說「你欠我錢，還跑來喝
  酒，欠我的錢什麼時候還？」等語，告訴人則答稱「好啊你跟
  我去我家，我拿還給你」，遂與告訴人一起搭乘乙○○開的車
  離開，不是押走告訴人，且該處是公共場所，有很多人在場，
  在車上也沒有壓住告訴人，只有用手勾住告訴人的肩膀（偵卷
  ）云云。
(二)本院認為
(1)由證人甲○○以上證言觀之，被告等人將告訴人帶離統領百貨
  大樓所使用之手段，乃從告訴人背後拉住告訴人雙手，使告訴
  人下半身在地面拖行之方式，強行將告訴人帶進車內，已屬使
  用非法之強暴手段，況告訴人當時雖有醉意，惟仍能自行行走
  ，意識並未完全喪失，被告等人前述行為自已剝奪告訴人之行
  動自由，且參與私行拘禁告訴人之人至少有四人，被告與證人
  乙○○稱只有其二人前往之陳述，顯非事實，證人乙○○之證
  言已難令人採信。其次，依證人乙○○之證言及被告之供述可
  知，證人乙○○與被告相約於統領百貨大樓一樓，被告等將告
  訴人強行拖入車內時，證人乙○○亦於車內等候，並駕駛前述
  自用小客車搭載被告及告訴人離去，其對被告等人私行拘禁告
  訴人之行為確已參與，分擔被告等人就私行拘禁告訴人之行為
  ，與被告等人之間自有犯意聯絡。
(2)依證人陳水火前述證言，參以臺北市立聯合醫院驗傷診斷書（
  偵卷第三二頁）可知，告訴人於九十五年八月十九日當天確受
  有右眼眶一乘以三公分瘀血、左眼眶一乘以四公分及二乘以四
  公分瘀血、左臉腫脹、後胸穿刺傷一公分寬併右側氣胸及十乘
  以十公分瘀血、左腰三十乘以二十公分瘀血、左腹十乘以十公
  分瘀血、右膝五乘以五公分瘀血及雙手指多處瘀血等傷害。另
  依被告、告訴人及證人乙○○前述供述及證言可知，告訴人於
  統領百貨大樓一樓遭被告等人強行帶離至被送返住處房間期間
  ，均在被告等人實力支配之下，而告訴人於被告離去住處後至
  由證人陳水火發現受傷期間，僅有告訴人之家人及證人趙君美
  ，別無他人，告訴人於此段期間亦無遭他人攻擊之可能，足認
  告訴人所受前述傷勢均係在處於被告實力支配之下該段期間內
  造成。
(3)證人乙○○證稱告訴人上車後與被告交談一會兒後即開始睡覺
  ，直到欲送告訴人回家時才叫醒告訴人，被告卻供稱告訴人於
  車內該段時間不可能睡覺，均與其對話，二人陳述之內容已不
  一致，況依被告與證人乙○○所稱，被告至多家酒店買單，途
  中下車多次，則告訴人豈有於被告上車時清醒，於被告下車昏
  睡，且反覆多次之可能？益見被告於辯護人誘導詢問後而改稱
  不知道告訴人是否有在睡覺云云實屬荒謬，前述被告與證人乙○○搭載告訴人前往多家酒店買單之過程是否存在，自非無疑
  。其次，依證人甲○○前述證言可知，告訴人遭被告等人強行
  脫離現場時，因酒醉而不能正常言語，過程中亦未聽到告訴人
  說「去我家我拿給你」這句話，被告稱告訴人邀其前往住處拿
  錢部分之辯解自無足採。再以被告持續向告訴人追討二年前之
  六、七萬元債務之決心，其於尋得告訴人，並經告訴人主動表
  示要還錢時，為避免告訴人趁隙離去，致失催討欠款之機會，
  必當立即將告訴人載往住處取款，豈有先搭載告訴人隨其四處
  買單再前往告訴人住處之可能？況倘依被告所述，告訴人於上
  車前即已告稱可隨其返家取款，被告於車內又何須一再向告訴
  人追討債務？綜上，被告與證人乙○○所稱搭載告訴人四處買
  單之情，顯屬杜撰。
(4)依被告使用之0000000000號行動電話通聯紀錄觀之，前述門號
  於九十五年八月十九日上午五點五十七分有撥打028780XXXX（
  詳偵卷第四五頁第六筆紀錄）電話至告訴人住處之紀錄，與告
  訴人及證人趙君美前述證言相符，足證被告等人於該日上午五
  點五十七分確有撥打電話至告訴人住處索債，並於通話期間毆
  打告訴人之事實，參以告訴人所受前述傷勢均係在處於被告實
　力支配之下該段期間內造成等情，告訴人稱其於車上遭毆打及
  被帶至一處空地後又遭四、五人毆打等證言，堪信為真實。另
  縱使告訴人所受傷害並非全由被告毆打所致，或被告未實際持
  利器刺傷告訴人右下背部，告訴人所受傷害亦係由與被告有共
  同拘禁、毆打告訴人之犯意聯絡者所分擔之行為，與被告親自
  所為無異。
(三)綜上所述，本件證據明確，已可認定被告有事實欄所載之犯行
  ，應依法論科。
三論罪科刑之依據：核被告所為，係犯刑法第三百零二條第一項
  妨害自由罪、第二百七十七條第一項傷害罪。其妨害自由罪部
  分與乙○○及另二名姓名年籍均不詳之成年男子間有犯意聯絡
  及行為分擔，傷害罪部分則數名姓名年籍均不詳之成年男子間
  有犯意聯絡及行為分擔，均為共同正犯。前述妨害自由與傷害
  二罪間犯意個別，行為有異，應分論併罰之。本院審酌被告傷
  害之手段殘酷，犯後仍否認犯行，與乙○○勾串編造謊言，及
  告訴人所受傷勢嚴重等一切情狀，分別量處如主文所示之刑，
  並定應執行之刑。
四公訴意旨另以：被告等人將告訴人帶往一處空地後，強迫告訴
  人簽發面額二萬元之本票四張等語。惟依告訴人當時已有七、
  八分醉意之意識情形，如何能清楚記憶所簽發之本票有四張，
  面額各為二萬元等細節，告訴人此部份記憶究竟從何而來，是
  否實在，已非無疑，況本件並未扣得本票，此部份事實除告訴
  人證述外，別無其他證據可證，不能證明被告等人有強迫告訴
  人簽發本票之行為。惟公訴意旨既認此部份事實與前述起訴並
  經本院論罪科刑部分之妨害自由事實僅成立一罪，屬同一行為
  ，爰不另為無罪之諭知。
五適用之法條：刑事訴訟法第二百九十九條第一項前段，刑法第
  第二十八條、第三百零二條第一項、第二百七十七條第一項、
  第五十一條第五款，刑法施行法第一條之一。
本案經檢察官熊南彰到庭執行職務
中　　華　　民　　國　　96　　年　　7 　　月　　4 　　日
　　　　　　　　　刑事第十五庭  審判長法　官　廖紋妤
                                      法  官  劉秀君
                                      法  官  邱蓮華
上正本證明與原本無異。
如不服本判決應於送達後10日內向本院提出上訴狀
                                      書記官  王黎輝
中　　華　　民　　國　　96　　年　　7　　 月　　6 　　日
附錄論罪科刑法條
刑法第302條第1項
私行拘禁或以其他非法方法，剝奪人之行動自由者，處五年以下
有期徒刑、拘役或三百元以下罰金。
刑法第277條第1項
傷害人之身體或健康者，處三年以下有期徒刑、拘役或一千元以
下罰金。
